【裁判字號】    99,上易,1124
【裁判日期】    990831
【裁判案由】    詐欺
【裁判全文】
臺灣高等法院臺中分院刑事判決        99年度上易字第1124號
上  訴  人
即  被  告  丁○○
上列上訴人因詐欺案件，不服臺灣彰化地方法院99年度易字第45
0號中華民國99年7月2日第一審判決（起訴案號：臺灣彰化地方
法院檢察署99年度偵緝字第208、209號），提起上訴，本院判決
如下：
    主  文
上訴駁回。
    理  由
一、按依刑事訴訟法第350條、第361條、第362條、第367條規定
    ，不服地方法院之第一審判決而上訴者，須提出上訴書狀，
    並應敘述具體理由，為上訴必備之程式；其所提出之書狀未
    敘述上訴理由，或僅曾以言詞陳述上訴理由者，均應於上訴
    期間屆滿後20日內補提理由書於第一審法院。第一審法院經
    形式審查，認逾期未補提上訴理由者，應定期間先命補正；
    逾期未補正者，為上訴不合法律上之程式，應以裁定駁回。
    倘已提出上訴理由，但所提非屬具體理由者，則由第二審法
    院以上訴不合法律上之程式，判決駁回。而所謂具體理由，
    必係依據卷內既有訴訟資料或提出新事證，指摘或表明第一
    審判決有何採證認事、用法或量刑等足以影響判決本旨之不
    當或違法，而構成應予撤銷之具體事由，始克當之（例如：
    依憑證據法則具體指出所採證據何以不具證據能力，或依憑
    卷證資料，明確指出所為證據證明力之判斷如何違背經驗、
    論理法則）；倘僅泛言原判決認定事實錯誤、違背法令、量
    刑失之過重或輕縱，而未依上揭意旨指出具體事由，或形式
    上雖已指出具體事由，然該事由縱使屬實，亦不足以認為原
    判決有何不當或違法者（例如：對不具有調查必要性之證據
    ，法院未依聲請調查亦未說明理由，或援用證據不當，但除
    去該證據仍應為同一事實之認定），皆難謂係具體理由，俾
    與第二審上訴制度旨在請求第二審法院撤銷、變更第一審不
    當或違法之判決，以實現個案救濟之立法目的相契合，並節
    制濫行上訴（最高法院97年度台上字第892號判決亦同此意
    旨）。
二、原審以被告丁○○前於民國97年間因詐欺案件，經原審法院
    以97年度彰簡字第924號判處有期徒刑4月確定；又因詐欺案
    件，經同院以97年度彰簡字第1148號判處3月確定，經減刑
    為有期徒刑1月15日確定。上開二案嗣合併定應執行有期徒
    刑4 月15日確定，其經入監執行，甫於98年6月15日因徒刑
    易科罰金出監執行完畢。詎仍不知悔改，竟意圖為自己不法
    之所有，基於詐取他人財物之犯意，先後於下列時間、地點
    ，為下列犯行：(一)於98年9月16日中午12時許，在乙○○位
    於彰化縣秀水鄉○○村○○路25號之住處，以假名「林政宏
    」自稱，向乙○○佯稱：彰化縣鹿港鎮東興國小對面空地要
    整地，該空地上有一批H型鋼（屬於丙○○所有），伊要出
    售云云，使乙○○誤信為真而陷於錯誤，而與丁○○一同前
    往上開地點查看後，與丁○○約定以每公斤新臺幣（下同）
    8元的價格收購該批H型鋼，並交付定金7千元予丁○○，其
    後乙○○將該批H型鋼秤重載運後，欲再交付餘款22600元予
    丁○○而無法聯絡，始知受騙而報警處理。(二)於98年10月27
    日上午11時許，在甲○○位於彰化縣埤頭鄉○○村○○路13
    5 號之住處，另以假名「洪政義」自稱，向甲○○佯稱：因
    工程結束，伊有一批置於在彰化縣溪州鄉水尾村濁水溪河床
    空地旁之廢鐵要賣云云，使甲○○信以為真而陷於錯誤，與
    丁○○一同前往上開地點查看後，即與丁○○約定以1萬元
    收購該批廢鐵，並隨即提領現金1萬元支付丁○○，嗣經甲○○發覺有異，無法聯絡丁○○，方知受騙，並報警處理，
    而查獲上情等情，業據被告丁○○於偵訊及原審審理中均坦
    承不諱，且經證人即被害人乙○○、丙○○、甲○○及證人
    王成勝於警詢時指證綦詳，復有彰化縣警察局鹿港分局指認
    犯罪嫌疑人紀錄表2紙、署名「林政宏」之字條1張、秤重傳
    票、估價單、贓物認領保管單1張、現場照片10張及監視錄
    影器翻拍畫面4張、車籍查詢基本資料詳細畫面二紙等件附
    卷可稽。足徵被告之自白與事實相符，堪以採信。事證明確
    ，而認被告確有上揭犯行。據此論被告以刑法第339條第1項
    詐欺取財罪，並適用同法第47條第1項累犯規定加重其刑，
    復爰審酌被告為四肢健全成年人，本應循正當途徑獲取穩定
    經濟收入，竟生貪念，不思以正當工作換取金錢，反貪圖小
    利，利用詐術詐取他人之金錢，且有多次詐欺前科，難見其
    具悔意，又犯此次詐欺犯行，惟念及其事後於審理時坦承犯
    行，暨考量其犯罪之動機、目的、手段、年齡、智識程度、
    犯後態度尚稱良好等一切情狀，分別量處有期徒刑四月、四
    月，並依刑法第51條第5款規定，定其應執行刑為有期徒刑
    六月，暨諭知易科罰金之折算標準。形式上觀之，核無不合
    。
三、本件上訴人即被告丁○○（下稱被告）不服原審判決提起上
    訴，其上訴理由狀載上訴理由略以：被告因心肌梗塞開刀之
    後傷到手腳神經，手腳行動不便，而被告犯案後深具悔意，
    但目前身體狀況無法工作而無法負擔原審判決之易科罰金，
    懇請從新發回輕判云云。惟原判決量刑時既已審酌被告坦承
    犯行，犯後態度良好，無異已考量被告有悛悔之意，而難指
    原判決量刑有所遺漏。此外，被告所陳上述身體狀況等情，
    核既非刑法第57條規定量刑時應審酌之事項，亦非法定減輕
    其刑之事由，自難據以使被告受較輕於原判決所處之刑。綜
    上，被告上訴意旨所陳，形式上觀之，尚不足認原判決有何
    違法或不當之情形，而構成應予撤銷之理由，其上訴難認已
    備具體理由。依上揭說明，被告之上訴顯不合法律上之程式
    ，爰不經言詞辯論予以駁回。
四、據上論斷，應依刑事訴訟法第367條前段、第372條，判決如
    主文。
中    華    民    國    99    年    8     月    31    日
            刑事第四庭    審判長法  官  洪  耀  宗
                                法  官  劉  登  俊
                                法  官  許  文  碩
以上正本證明與原本無異。
不得上訴。
                                書記官  郭  蕙  瑜
中    華    民    國    99    年    8     月    31    日

司法院資訊處製作；財團法人民間司法改革基金會備份。
